高雄高等行政法院判決
　　　　　　　　　　　　　　　　　　 96年度訴字第00546號
　　　　　　　　　　　　　　　.
原　　　告　甲○○○
訴訟代理人　張芷　會計師
被　　　告　財政部臺灣省南區國稅局
代　表　人　乙○○　局長
訴訟代理人　丙○○
　　　　　　丁○○
上列當事人間因綜合所得稅事件，原告不服財政部中華民國96年
4月30日台財訴字第09600093880號訴願決定，提起行政訴訟。本
院判決如下：
　　主  文
原告之訴駁回。
訴訟費用由原告負擔。
　　事  實
壹、事實概要：
    緣原告之配偶黃慶淵係佳寶樹脂股份有限公司（下稱佳寶公
    司）股東，經財政部賦稅署查得佳寶公司負責人黃慶楠利用
    訴外人陳美惠帳戶將佳寶公司90年度之股利新台幣（下同）
    6,300,000元分配予原告配偶，乃通報被告審理違章屬實，
    被告乃併課其90年度綜合所得總額，除核定補徵稅額2,520,
    000元外，並按所漏稅額2,533,105元依漏報所得有無扣繳憑
    單之比例分別裁處0.2倍及0.5倍罰鍰合計1,266,200元（計
    至百元止）。原告不服，申經復查，未獲變更，提起訴願，
    亦遭決定駁回，遂提起本件行政訴訟。
貳、兩造聲明：
一、原告聲明求為判決：訴願決定及原處分（復查決定含原核定
                      處分）均撤銷。
二、被告聲明求為判決：原告之訴駁回。
參、兩造之爭點：
甲、原告主張之理由略以：
一、關於營利所得6,300,000元部分：
（一）按「行政機關就該管行政程序，應於當事人有利及不利之
      情形，一律注意。」「行政機關應依職權調查證據，不受
      當事人主張之拘束，對當事人有利及不利事項一律注意。
      」分別為行政程序法第9條及第36條所規定。次按「認定
      事實，須憑證據，不得出於臆測，此項證據法則，自為行
      政訴訟所適用。」最高行政法院著有61年判字第70號判例
      可資參照。又所得稅法第83條之1所規定：「稽徵機關或
      財政部指定之調查人員進行調查時，如發現納稅義務人有
      重大逃漏稅嫌疑，得視案情需要，報經財政部核准，就納
      稅義務人資產淨值、資金流程及不合營業常規之營業資料
      進行調查。稽徵機關就前項資料調查結果，證明納稅義務
      人有逃漏稅情事時，納稅義務人對有利於己之事實，應負
      舉證之責。」係為加強稽徵，有效調查逃漏稅案件，對於
      涉有重大逃漏稅嫌疑者，在實務上有必要就其資產淨值、
      資金流程及不合營業常規之營業資料加以調查，並據以核
      定其所得額及應納稅額，惟調查結果必須證明納稅義務人
      有逃漏稅情事時，納稅義務人則必須對有利於己之事實，
      負舉證之責，本為徵納雙方所應遵循。按本件原告90年度
      綜合所得稅結算申報，被告依據財政部賦稅署稽核組通報
      資料，僅以佳寶公司負責人黃慶楠所使用之陳美惠人頭帳
      戶於台南區中小企業銀行西港分行（現改制為京城商業銀
      行，下稱南企西港分行）活存8778帳戶於民國（下同）89
      年至91年間，每年年初固定有匯款至其同分行支存2390帳
      戶，並依佳寶公司其他股東出資比例，開立支票轉入其他
      股東或其親戚帳戶，即臆測係屬佳寶公司分配盈餘，並以
      原告配偶持股比例推計，即認定原告配偶取得佳寶公司90
      年度營利所得6,300,000元，被告並未查明其法律關係為
      何，自有未洽，就違誤之情，分述如下：
    1.按「人民有依法律納稅之義務。」為憲法第19條所規定之
      租稅法律主義，即明定人民僅依法律所定之納稅主體、稅
      目、稅率、納稅方法及納稅期間等項而負納稅之義務。次
      按「個人之綜合所得總額，以其全年左列各類所得合併計
      算之：第1類：營利所得：公司股東所獲分配之股利總額
      、合作社社員所獲分配之盈餘總額、合夥組織營利事業之
      合夥人每年度應分配之盈餘總額、獨資資本主每年自其獨
      資經營事業所得之盈餘總額及個人一時貿易之盈餘皆屬之
      。」為行為時所得稅法第14條第1項前段所明定。準此，
      營利（股利）所得之發生，應同時具分配之標的及對象兩
      要件始得成立，倘僅以片段「匯入」「資金」，即臆測係
      屬「分配」「股利」，顯然違反依證據認定事實，適用稅
      法而為稅捐核課之租稅法律主義。本件被告僅以黃慶楠使
      用陳美惠於南企西港分行活存8778帳戶及支存2390帳戶，
      開立支票轉入其他股東或其親戚帳戶，即臆測係屬佳寶公
      司分配盈餘，並以原告配偶持股比例推計，即認定原告配
      偶取得佳寶公司營利所得6,300,000元，並未查證分配之
      標的是否確屬佳寶公司之盈餘，顯不符法律構成要件，尚
      難認定系爭款項即屬營利所得。
    2.次按訴願決定書所稱：「租稅法所重視者，應為足以表徵
      納稅能力之經濟事實，而非其外觀之法律行為，有關課徵
      租稅構成要件事實之判斷及認定，自亦應以其實質上經濟
      事實關係及所產生之實質經濟利益為準，而非以形式外觀
      為準。故在解釋適用稅法時，所應根據者為經濟事實，不
      僅止於形式上之公平，應就實質上經濟利益之享有者予以
      課稅，始符實質課稅及公平課稅之原則。」然被告僅以原
      查所查得資金去向，在未經查證資金往來之法律關係，不
      管究屬借貸亦或其他法律關係，且未查明是否屬真正經濟
      利益之享有者之情形下，認定為其已實現之所得，難謂非
      以形式上資金收受者逕認為享有經濟利益，而顯悖己前揭
      所稱「租稅法所重視者，應為足以表徵納稅能力之經濟實
      質，而非其外觀之法律行為」之實質課稅原則。況以片段
      資金去向臆測及核認原告之營利所得，亦違前揭最高行政
      法院61年判字第70號判例意旨，徒增原告依法無須負擔之
      租稅成本，是項核課處分應予撤銷。
    3.再按「公司非彌補虧損及依本法規定提出法定盈餘公積後
      ，不得分派股息及紅利。」「公司無盈餘時，不得分派股
      息及紅利。」分別為公司法第232條第1項及第2項前段規
      定，亦即公司無盈餘，或雖有盈餘，但未彌補虧損及依公
      司法規定提出法定盈餘公積後，應不得分派股息及紅利，
      股東自無需申報營利所得無疑。按佳寶公司88至90年度經
      營結果分別虧損9,183,463元、22,108,200元及633,364元
      ，有該公司資產負債表可稽，足證佳寶公司確無盈餘可供
      分配，且亦未決議分派盈餘及股息紅利予股東，此亦為被
      告所不否認。然被告卻僅以原告配偶黃慶淵係佳寶公司股
      東，案經財政部賦稅署查核陳美惠（佳寶公司採購經理）
      89至91年度資金流程時，發現陳美惠於南企西港分行活存
      8778帳戶於89至91年間，每年年初有鉅額整數款項轉入陳
      美惠南企西港分行支存2390帳戶，相關資金隨即開立支票
      轉入佳寶公司股東或其親戚等帳戶，因每年支付日期固定
      ，且金額與佳寶公司股東即原告配偶、黃慶木、黃源道、
      黃彩絨、黃竹田、黃振軒、黃志銘及謝朝三等8人投資於
      該公司之投資比例一致等情，片面就佳寶公司負責人黃慶
      楠迂迴使用陳美惠系爭帳戶返還股東之資金，推測係屬營
      利所得，並未有其他證據證明系爭資金係屬佳寶公司之盈
      餘，即核認佳寶公司負責人黃慶楠利用陳美惠帳戶取得佳
      寶公司91年度之股利分配予原告配偶，其認事用法，有違
      前揭最高行政法院61年判字第70號判例之證據法則及行政
      程序法第36條規定之職權調查主義，應予撤銷。
    4.況本件原告於原查查核時，即陳明系爭資金係屬借款之償
      還，因近年來由於產業外移，且大陸廠商採取低價策略，
      根留台灣之廠商無不面臨經營壓力，佳寶公司亦是如此，
      致87及88年度營業虧損1,053,002元及9,183,463元，公司
      負責人黃慶楠秉持企業家精神，尋找公司競爭利基，投入
      新產品開發，截至目前為止已擁有多項專利產品，惟為營
      業所需，黃慶楠於88至91年間向原告配偶及其他股東調借
      資金及嗣後經借用陳美惠帳戶償還之情，並提出88至91年
      度佳寶公司向股東借款資金流程圖及附件，足資說明原查
      查核佳寶公司採購經理陳美惠於南企西港分行活存8778帳
      戶，於89至91年間，每年年初轉入陳美惠同分行支存2390
      帳戶並開立支票轉入該公司股東或其親戚帳戶，係屬借款
      之償還，非屬股利分配。惟被告未就原告配偶將資金貸與
      黃慶楠及黃慶楠將資金匯與佳寶公司等資金借貸關係，詳
      加調查，卻以「該公司現金充裕，每年均申報大量利息收
      入，且其向各股東借現金存入謝朝三帳戶，再轉入該公司
      帳戶，以該公司年營業額高達2億餘元之規模，該公司亦
      有銀行帳戶，該等借款竟未直接存入公司帳戶，卻迂迴透
      過實際供佳寶公司負責人使用之人頭帳戶收取及返還，實
      有違經驗法則」及「原告配偶等人借出案關資金時均以現
      金交易，未留下交易軌跡，且渠等所稱借款金額與還款金
      額（即系爭金額）亦不相符，雙方資金往來無法勾稽」等
      為由，否認原告前揭主張，仍執原查查得之資金去向，核
      認原告配偶有逃漏稅情事，顯違反前揭所得稅法第83條之
      1、行政程序法第9條及第36條等規定，應予撤銷。
（二）被告所稱陳美惠南企西港分行活存8778帳戶於89年至91年
      間，每年年初固定有匯款至其同分行支存2390帳戶，並依
      佳寶公司其他股東出資比例，開立支票轉入其他股東或其
      親戚帳戶等，僅能證明除原告配偶外，其他股東有自陳美
      惠南企西港分行支存2390帳戶取得資金之事實，惟該支票
      款，究係盈餘分配，抑或借款之返還，被告尚未查證，難
      謂已盡舉證責任。
    1.稅務訴訟之舉證責任分配理論與一般行政訴訟相同，即認
      為在事實不明之情況下，其不利益應歸屬於由該事實導出
      有利法律效果之訴訟當事人負擔，易言之，主張權利或權
      限之人，於有疑義時，除法律另有規定外，原則上應就權
      利發生事實負舉證責任，而否認權利或權限之人或主張相
      反權利之人，對權利之障礙、消滅或排除事實，負舉證責
      任，行政訴訟法第136條準用民事訴訟法第277條規定足資
      參考。次按「具備稅法所規定之一定要件者，稅捐稽徵機
      關始對之有課稅處分之權能，主張稅法所規定之法律效果
      者，應就該規定之要件，負舉證責任。從而稅捐稽徵機關
      課徵所得稅，自應就納稅義務人取得所得之事實，依職權
      予以調查。」「另原告已提示義純公司之活期存款存摺及
      支票，證明原告有借款與義純公司，本件支票之交付，係
      用以返還借款，並非分配盈餘等語。揆諸前揭說明，被告
      認本件義純公司交付與該公司股東即原告、李春發、李登
      貴、陳志雄、李進文、陳再興等人之支票係用以分配盈餘
      等情，既經原告否認，被告自應就此事實負舉證之責；茍
      被告未能舉證證明，即不得遽認被告之認定為可採，且不
      因原告就該項交付支票之原因所為之說明，存有瑕疵，即
      採認被告之主張。本件原處分以原告所為關於義純公司交
      付支票之原因係為返還借款與股東一節之舉證，尚有瑕疵
      ，不足採信，即認定義純公司交付支票與股東，係分配盈
      餘與股東，因原告未為扣繳稅款，爰限令補繳稅款及科處
      罰鍰，即有未合。」「稅捐稽徵機關依所得稅法第14條第
      1項第5類第4款規定設算租賃所得時，就上訴人有將系爭
      房屋『借與他人使用』之事實，係為其課稅要件，即應就
      上訴人有『借用事實』負舉證之責，於其已盡舉證責任後
      ，主張消極事實之上訴人，始應就其主張無借用與他人使
      用之消極事實負舉證責任。」分別為最高行政法院75年度
      判字第681號、87年度判字第2548號及96年度判字第948號
      判決意旨所示，又鈞院95年度訴字第1068號判決：「惟本
      件原告否認上情，是關於佳特公司是否確有支付陳敦領薪
      資之事實，即應由主張權利發生之一造即被告負舉證責任
      ，方屬適法。」亦揭櫫有關稅捐請求發生事實應由稅捐稽
      徵機關負客觀舉證責任。則依前揭說明，本件應由被告就
      佳寶公司有「分配股利」之事實，及原告配偶自陳美惠系
      爭帳戶取得資金之性質，予以查證究屬盈餘分配或係借貸
      之返還，要難以資金說明存有瑕疵，即否認系爭資金係借
      貸之情。惟被告明知佳寶公司未經分配程序及無盈餘之事
      實，卻以「惟查該公司支存73-5帳戶及負責人黃慶楠所使
      用之人頭帳戶陳美惠於南企西港分行開立之活存8778帳戶
      及支存2390帳戶資金往來情形，系爭6,300,000元確由原
      告配偶取得，亦為其所不爭，有佳寶公司及陳美惠之相關
      銀行資金流程、兌領資料及佳寶公司負責人黃慶楠之談話
      紀錄附卷可稽，該筆股利已交由原告配偶支配，享有經濟
      利益，為已實現之所得」為由，推論佳寶公司有分配股利
      之事實，逕認原告配偶有營利所得6,300,000元，難謂已
      盡課稅要件之舉證責任。
    2.本件被告僅以財政部賦稅署第5組稽核報告為唯一認定之
      依據，其所附之證據為：（1）佳寶公司89年至91年分配
      股利於黃慶楠等股東之依據及相關資金流程與兌領資料；
      （2）陳美惠及黃慶楠等股東談話紀錄；（3）據佳寶公司
      提供89年至91年自行竄改之帳簿及憑證資料；（4）據佳
      寶公司提供帳簿原本影印之帳載相關資料（內容係自被告
      所轄佳里稽徵所抄錄，須以正本為主）。依渠等資料，僅
      得證明原告配偶有取自陳美惠南企西港分行支存2390帳戶
      6,300,000元，至該支票款，究係盈餘分配，抑借款之返
      還，迄未見被告查證，即認定係屬佳寶公司分配予原告配
      偶之營利所得，顯違反前揭舉證責任分配法則，應予撤銷
      。
（三）被告僅以陳美惠南企西港分行活存8778帳戶有匯款轉入支
      存2390帳戶，及開立支票轉入佳寶公司股東或其親戚帳戶
      ，未證明本件之課稅要件，即率以核定為原告配偶之營利
      所得，顯與課稅要件法定原則及明確原則之規定有違，應
      予撤銷。
    1.按「租稅法律主義，其內涵包括課稅要件法定主義、課稅
      要件明確主義、合法性原則、程序上的保障原則、納稅者
      之權利保護以及關於禁止溯及立法等。其中課稅要件法定
      主義者，係指有關租稅之最重要事項，諸如究竟何者，應
      該繳納何種租稅、其租稅額應該依何種基礎計算、所應繳
      交之稅額又是若干，必定是由法律預先加以規定。」最高
      行政法院95年度判字第1712號判決可資參照，即稅捐稽徵
      機關課徵租稅除須法令明文規定外，亦應有明確之課稅事
      實要件。再參諸前揭行為時所得稅法第14條第1項前段有
      關營利所得之發生，應同時具分配之標的及對象兩要件始
      得成立，故稅捐稽徵機關應證明系爭資金源自佳寶公司營
      業之盈餘。
    2.本件被告以財政部賦稅署第5組所查得之前揭資料，即認
      定原告配偶取得佳寶公司之盈餘分配，對於課稅要件未見
      被告提出證據，僅以「4、違章事實認定理由：（1）本案
      於查核陳美惠（女、民國51年次）89至91年度之資金流程
      時，發現陳美惠於南企西港分行活存8778帳戶於89年至91
      年間，每年年初有鉅額整數款項轉入陳美惠南企西港分行
      支存2390帳戶，相關資金隨即開立支票轉入佳寶公司股東
      或其親戚等帳戶，因每年支付日期固定，且金額與佳寶公
      司股東黃慶木等人投資於該公司之投資額比例一致，故研
      判該等支票款係佳寶公司每年給付予該公司股東之股利」
      （內容係自被告所轄佳里稽徵所抄錄，須以正本為主）等
      ，臆度屬佳寶公司分配之盈餘，並以原告配偶持股比例推
      估，進而核定原告配偶營利所得6,300,000元，徒增原告
      依法無須負擔之租稅成本，顯違反前揭租稅法律主義及最
      高行政法院61年判字第70號判例之證據法則，應予撤銷。
（四）有關被告所稱「惟查該公司於89年度辦理29,000,000元增
      資，且有鉅額銀行存款，每年均申報大量利息收入，又其
      向各股東調借現金存入謝朝三帳戶，再轉入該公司帳戶，
      以該公司年營業額高達2億餘元之規模，該公司亦有銀行
      帳戶，該等借款竟未直接存入公司帳戶，卻迂迴透過實際
      供佳寶公司負責人使用之人頭帳戶收取及返還，實有違經
      驗法則」部分：
    1.縱觀佳寶公司資產負債表內容，其左右方分別為資金之用
      途及來源，資金運用包括購買土地、廠房、機器設備、存
      貨、支付營業費用、償還應付帳款及借款、分配股利等，
      一般而言，帳上之現金及銀行存款係資金來源與資金用途
      之差額，而該差額應保留彈性運用之多寡或比例，係經營
      者依據營運狀況及本身風險承受能力等因素而定，並無一
      定比例或須於一定區間，才屬合理，換言之，當公司流動
      負債週轉率小於流動資產週轉率時，經營者須預留較高比
      例之現金或銀行存款，以支應到期之流動負債，惟此亦受
      經營者對財務風險之忍受程度影響，是現金或銀行存款是
      否充裕，有無借款之需，自應視實際情形而定，要難以絕
      對金額為論。本件佳寶公司嗣後陸續有匯款轉入陳美惠南
      企西港分行活存8778帳戶，其董事長黃慶楠固定於年初匯
      入陳美惠分行支存2390帳戶後，開立支票予原告配偶等股
      東及其親戚等，乃因之前曾向原告配偶等股東借款，雖非
      直接存入佳寶公司帳戶，惟被告對董事長借用名義之謝朝
      三等帳戶有匯入資金至佳寶公司之實情，亦不為爭執，卻
      轉而對佳寶公司是否有借款之需，提出質疑，顯倒果為因
      ，違反論理法則，殊有未洽。
    2.至利息收入部分，多係因定存而產生，佳寶公司雖得於現
      金較為緊縮時，解除定存契約支應，惟考量利息損失之機
      會成本，故仍決向股東商請借款週轉，亦難以佳寶公司有
      大額利息收入，即推論無向股東借款之必要。
    3.另被告所稱佳寶公司營業額達2億餘元之規模，然依行為
      時所得稅法第24條第1項：「營利事業所得之計算，以其
      本年度收入總額減除各項成本費用、損失及稅捐後之純益
      額為所得額。」規定，公司之盈餘應為所得額，而非以營
      業額做為盈餘分配之基準，被告顯有誤解盈餘概念。
    4.被告對於佳寶公司向股東借款，並不否認資金由其董事長
      借用名義人謝朝三支存32-4帳戶轉入，且未有其他事證推
      翻佳寶公司來自該帳戶之資金非屬借款，卻以過度迂迴及
      有違經驗法則為由，否認佳寶公司確有借款之事實，其認
      定事實，不無矛盾，難謂有合。
    5.綜上，縱被告以佳寶公司有鉅額銀行存款、利息所得、營
      業額以及借款資金透過名義人帳戶匯入公司等由，推論佳
      寶公司並無消極借款之必要，惟佳寶公司確有自董事長借
      用名義人之帳戶匯入資金，且匯入之資金亦有實際支付之
      積極事證，佳寶公司自應返還該借款無疑，徵之最高行政
      法院87年度判字第2548號判決，益證稅捐稽徵機關要難以
      原告資金說明不是很完整，即得推論為盈餘分配，更何況
      佳寶公司是否有向外借款之需，純屬經營者經驗判斷，難
      謂與經驗法則有悖。
（五）至被告所稱「佳寶公司未依相關法規，將該等交易詳為登
      載於帳簿，揭露於公司報表，經核對公司帳簿與佳寶公司
      負責人手抄筆記本（記錄相關借貸金額及對象）俱不相符
      ；又原告配偶等人借出案關資金時均以現金交易，未留下
      交易軌跡，且渠等所稱借款金額與還款金額（即系爭資金
      ）亦不相符，雙方資金往來無法勾稽」部分：
    1.按佳寶公司係透過董事長向其他股東調借資金，嗣由董事
      長所借用名義人謝朝三支存32-4帳戶或黃竹田支存7260帳
      戶，將資金轉入佳寶公司支存73-5帳戶、活存2818號或活
      存6082號帳戶；佳寶公司入帳時之分錄為借：銀行存款，
      貸：暫收款，倘係為由董事長以現金存入，則為借：現金
      ，貸：暫收款，帳上暫收款即暫收股東款；於年底時，再
      將該股東借入之暫收款全數轉為應付票據，分錄為借：暫
      收款，貸：應付票據，故帳上暫收款科目餘額為0或空白
      ；而當佳寶公司匯款至陳美惠南企西港分行8778帳戶，還
      款給股東時，即會入帳為借：應付票據，貸：銀行存款，
      嗣後會再匯入陳美惠南企西港分行支存2390帳戶，開立支
      票還款予原告配偶及其他股東。
    2.至於有關原查查核時，公司會計有修改帳證之情形，係該
      公司會計認為原上開資金借款流程，透過謝朝三等帳戶，
      稍嫌複雜，基於實質上均源於原告配偶等股東及去向亦最
      後均償還予原告配偶等股東，又為能便於說明之考量，在
      不影響稅務申報損益之情形下，故將透過董事長再由其使
      用之謝朝三等帳戶，將資金轉入佳寶公司帳戶（原入帳為
      借：銀行存款，貸：暫收款），改為借：現金，貸：暫收
      款，於年底時就不將股東借入之暫收款全數轉為應付票據
      ；而當由佳寶公司還款給股東時，係自該公司支存73-5帳
      戶匯款至亦由董事長使用之陳美惠南企西港分行活存8778
      帳戶，此時為與前揭一致，故該公司原入帳為借：應付票
      據，貸：銀行存款，修改為借：暫收款，貸：銀行存款。
      且依據營利事業所得稅查核準則第7條：「帳簿有塗改內
      容或有缺漏頁數，經查明無不法情事，且會計記錄銜接，
      憑證相符者，仍應查帳核定」規定，本件依據現金或匯款
      憑證修改帳簿，與實情相符，未涉有不法情事，反而應予
      核實認定。又本件系爭資金係屬償還借款而非佳寶公司盈
      餘分配之情，有傳票帳簿可稽，且每筆借款金額與董事長
      記錄於其手抄筆記本之金額相同，均可互相勾稽，尚無不
      符，並非被告於訴願答辯理由書中所述「經核對公司帳簿
      與佳寶公司負責人手抄筆記（記錄相關借貸資金及對象）
      俱不相符」之情。
    3.再者，參諸最高行政法院87年度判字第2548號判決意旨，
      即使原告資金說明不是很完整，被告亦不得逕主張係屬佳
      寶公司分配之盈餘。
（六）綜上所述，被告未查證分配之標的是否確屬佳寶公司之盈
      餘，僅以原告配偶自佳寶公司董事長使用之人頭帳戶陳美
      惠南企西港分行支存2390帳戶取得資金，即認定係屬佳寶
      公司盈餘分配，並依原告配偶持股比例推計核定系爭各年
      度均分別取自佳寶公司營利所得6,300,000元，顯違反前
      揭證據法則、實質課稅原則、職權調查主義及租稅法律主
      義，應予撤銷。
二、關於罰鍰部分：
（一）按「違反行政法上義務之行為非出於故意或過失者，不予
      處罰。」「人民違反法律上之義務而應受行政罰之行為，
      法律無特別規定時，雖不以出於故意為必要，仍須以過失
      為其責任條件。但應受行政罰之行為，僅須違反禁止規定
      或作為義務，而不以發生損害或危險為其要件者，推定為
      有過失，於行為人不能舉證證明自己無過失時，即應受處
      罰。」分別為行政罰法第7條第1項及司法院釋字第275號
      解釋所闡明。揆諸立意，係基於有責任始有處罰之原則，
      為提升人權之保障，國家欲處罰行為人者，應由行政機關
      就行為人之故意或過失負舉證責任，不採推定過失責任，
      即稅捐稽徵機關對行為人課處罰鍰之處分時，需具體舉證
      其違章之故意或過失，倘無法舉證，依法即不得對其課處
      罰鍰。本件被告尚無從舉證系爭取自佳寶公司之資金係屬
      佳寶公司分配之盈餘，且置原告提示之借款證明文件不顧
      ，率斷認定係屬佳寶公司分配之盈餘，推定原告有過失責
      任，責令原告申報營利所得，顯違反前揭行政罰法及司法
      院解釋意旨。
（二）次按「行政官署對於人民有所處罰，必須確實證明其違法
      之事實。倘所提出之證據自相矛盾，不能確實證明違法事
      實之存在，其處罰即不能認為合法。」「行政罰與刑罰之
      構成要件雖有不同，而刑事判決與行政處分，亦原可各自
      認定事實，惟認定事實須憑證據，倘無證據足資認定有堪
      以構成行政罰或刑罰要件之事實存在，即不得僅以推測之
      詞予人處分，則為二者所應一致。」「按事實之認定，應
      憑證據，為訴訟事件所適用之共通原則，行政罰之處罰，
      雖不以故意為要件，然其違法事實之認定，但憑片面之臆
      測，尚難認為合法。」最高行政法院32年判字第16號、75
      年判字第309號及62年判字第402號判例分別著有明文。準
      此，稅捐稽徵機關倘無足資認定有堪以構成行政罰或刑罰
      要件之證據事實存在，即不得僅以推測之詞對人民處罰。
      按佳寶公司自87年度起各年度營經分別虧損1,053,002元
      、9,183,463元、22,108,200元及633,364元，顯無盈餘足
      以作為股利分配予各股東，系爭支付予原告之資金係屬借
      款之返還，原告已於原查查核時陳明，並竭力列舉系爭資
      金係償還借款之事實，然被告對原告所陳明借款之情，卻
      以佳寶公司自有銀行帳戶，借款未直接存入公司帳戶，迂
      迴透過人頭帳戶，違反經驗法則，否認借款事實，又無法
      提出其他積極事證，證明系爭資金之移轉，係出於盈餘分
      配，顯係以推斷臆測方式認定事實。又本件被告係以財政
      部賦稅署稽核組稽核報告為認定違章事實之唯一證據，而
      前開稽核報告未依相關答話人談話筆錄為據，竟以「本案
      於查核陳美惠（女、民國51年次）89年至91年度之資金流
      程時，發現陳美惠於南企西港分行活存8778帳戶，於89年
      至91年間，每年年初有鉅額整數款項轉入陳美惠南企西港
      分行支存2390帳戶，相關資金隨即開立支票轉入佳寶公司
      股東或其親戚等帳戶，因每年支付日期固定，且金額與佳
      寶公司股東黃慶木等人，投資於該公司之投資款比例一致
      ，故研判該等支票款係佳寶公司每年給付予該公司股東之
      股利」為由，推斷事實而為處分，皆顯違反前揭最高行政
      法院判例及鈞院95年度訴字第1068號判決之意旨，應予撤
      銷。
（三）再按「按具備稅法所規定之一定要件者，稅捐稽徵機關始
      對之有課稅處分之機能，主張稅法所規定之法律效果者，
      應就該規定之要件，負舉證責任。從而稅捐稽徵機關課徵
      所得稅，自應就納稅義務人取得所得之事實，依職權予以
      調查。」「課稅處分係負擔處分，處分機關必須確實證明
      課稅要件事實存在，始得為課稅處分，否則處分即不合法
      ，亦即課稅機關就課稅處分之要件事實負客觀之舉證責任
      。」分別為最高行政法院75年度判字第681號及台北高等
      行政法院92年度訴字第1868號判決意旨所示。本件是否究
      屬盈餘分配或償還借款之判斷，於查核階段縱有誤解，甚
      或因故未能及時釐清事實，惟應於行政救濟過程中予以究
      明，方符前揭證據法則及行政救濟之本旨。原告已竭力提
      示證據及協力調查義務如上，惟被告仍未見及此，亦無對
      原告有利證據調查及提出不予採信之原因，僅以「原告90
      年度綜合所得稅結算申報，漏報其配偶取自佳寶公司營利
      所得6,300,000元，已如前述，另短漏報其本人及配偶漏
      報營利所得1,019元、1,637元及租賃30,507元等所得，合
      計6,333,163元，違反行為時所得稅法第71條第1項規定，
      有綜合所得稅結算申報書、核定通知書、各類所得扣繳暨
      免扣繳憑單、佳寶公司負責人黃慶楠及申請人配偶2人之
      談話紀錄暨財政部賦稅署稽核報告節略（含銀行資金流程
      及兌領資料）可稽，違章事實足堪認定，原告配偶既按投
      資比例自佳寶公司取得系爭款項，雖稱借款之返還，惟未
      能提示證明文件」等不利於原告為理由，維持原核定及罰
      鍰原處分，嫌有未洽，應予撤銷。
（四）對於被告必須確實證明課稅要件事實存在，始得為課稅處
      分，否則處分即不合法，此在最高行政法院89年度判字第
      260號判決：「‧‧‧尚難僅以有系爭解約金流入原告帳
      戶內便逕認係原告所得。‧‧‧被告對原告所辯各節未予
      詳究，僅以原告未能交付流程便逕認為原告所得尚有欠妥
      。」鈞院89年度訴字第170號判決：「‧‧‧原告是否以
      部分金額作為清償吳王阿絨生前債務之用，被告並未為深
      入調查，難謂已盡查證能事，本件實際作為贈與之款項究
      竟若干？尚未明瞭。被告僅根據吳王阿絨生前向台灣土地
      銀行永康分行貸款後，分別將部分款項轉帳至原告、吳宜
      霞及吳宗霖銀行或合作社之帳戶，而認涉及贈與情事，乃
      分別核定吳王阿絨各年度之贈與總額，並對原告等繼承人
      發單課徵贈與稅，即有可議。」及台北高等行政法院92年
      度簡字第179號判決：「‧‧‧被告囿於公司變更登記事
      項卡所載，逕認定原告為禾泰公司股東，未慮及上述情形
      並加以查證，對於原告有利事項未予究明，所為處分自非
      適法。‧‧‧惟法院對於原告是否確仍係正倫公司之股東
      ，既有見解相異之狀況，則被告徒以不利於原告者為其準
      據，即有可議，原告起訴指摘自非無憑。」均有相同見解
      。此外，近期法務部函復財政部文中，亦指明國稅局倘僅
      以「抽象的實質課稅原則」為依據，而與稅法法定處罰原
      則的構成要件不符，就不能認定是「合法」，法務部亦強
      調，國稅局必須拿出具體認為納稅義務人有構成處罰要件
      的事證，否則就是違法行為，均足為本件撤銷原處分之參
      採。
乙、被告答辯之理由略以：
一、關於營利所得6,300,000元部分：
（一）按原告配偶黃慶淵係佳寶公司股東，經財政部賦稅署查核
      陳美惠（佳寶公司採購經理）89至91年度資金流程時，發
      現陳美惠於南企西港分行活存8778帳戶於89至91年間，每
      年年初有鉅額整數款項轉入陳美惠南企西港分行支存2390
      帳戶，相關資金隨即開立支票轉入佳寶公司股東或其親戚
      等帳戶，因每年支付日期固定，且金額與佳寶公司股東即
      原告配偶、黃慶木、黃源道、黃彩絨、黃竹田、黃振軒、
      謝朝三及黃志銘等8人投資於該公司之投資比例一致，查
      得佳寶公司負責人黃慶楠利用陳美惠帳戶將佳寶公司90年
      度之股利分配予原告配偶等人，乃核定其配偶營利所得6,
      300,000元。次按佳寶公司雖未經合法程序分配前揭股利
      ，惟該公司支存73-5帳戶及佳寶公司負責人黃慶楠所使用
      之人頭帳戶陳美惠於南企西港分行開立之活存8778帳戶及
      支存2390帳戶資金往來情形，系爭6,300,000元確由原告
      配偶取得，亦為其所不爭，有佳寶公司及陳美惠之相關銀
      行資金流程、兌領資料及佳寶公司負責人黃慶楠之談話紀
      錄可證，該筆股利已交由原告配偶支配，享有經濟利益，
      為已實現之所得。
（二）按「公司負責人違反第1項或前項規定分派股息及紅利時
      ，各處1年以下有期徒刑、拘役或科或併科新台幣6萬元以
      下罰金。」「公司違反前條規定分派股息及紅利時，公司
      之債權人，得請求退還，並得請求賠償因此所受之損害。
      」為公司法第232條第3項及233條所規定，故公司無盈餘
      並非不得分配股息及紅利，僅因違法分配須負刑事、返還
      及損害賠償等責任。原告稱依公司法第232條第1項及第2
      項前段規定，無盈餘應不得分派股息及紅利云云，顯係誤
      解。
（三）佳寶公司負責人黃慶楠稱系爭款項係返還股東之借款，雖
      與各股東說法一致，惟該公司於89年度辦理29,000,000元
      增資，且有鉅額銀行存款，每年均申報大量利息收入，又
      其向各股東調借現金存入謝朝三帳戶，再轉入該公司帳戶
      ，以該公司年營業額高達2億餘元之規模，該公司亦有銀
      行帳戶，該等借款竟未直接存入公司帳戶，卻迂迴透過實
      際供佳寶公司負責人使用之人頭帳戶收取及返還，實有違
      經驗法則；且佳寶公司未依相關法規，將該等交易詳為登
      載於帳簿，揭露於公司報表，經核對公司帳簿與佳寶公司
      負責人手抄筆記本（記錄相關借貸金額及對象）俱不相符
      ；又原告配偶等人借出案關資金時均以現金交易，未留下
      交易軌跡，且渠等所稱借款金額與還款金額（即系爭金額
      ）亦不相符，雙方資金往來無法勾稽，難認其主張為真實
      ，被告依所得稅法規定，核定原告配偶營利所得6,300,00
      0元，並無不合，其所訴洵不足採。
二、關於罰鍰部分：
    本件原告90年度綜合所得稅結算申報，漏報其及配偶黃慶淵
    營利所得1,019元、1,637元、6,300,000元及租賃30,507元
    等所得合計6,333,163元，違反所得稅法第71條第1項規定有
    綜合所得稅結算申報書、核定通知書、各類所得扣繳暨免扣
    繳憑單、佳寶公司負責人黃慶楠及原告之配偶2人之談話紀
    錄財政部賦稅署稽核組稽核報告節略（含銀行資金流程及兌
    領資料）可稽，違章事實足堪認定，原告配偶既按投資比例
    自佳寶公司取得系爭款項，雖稱借款之還款，惟未能提示證
    明文件以實其說，難認其主張為真實，原告有所得即應申報
    ，其違反申報義務，主觀上縱非故意，惟按其情節，應注意
    、能注意，而不注意，難謂無過失，被告依所得稅法規定，
    按所漏稅額裁處1,062元0.2倍及2,532,043元0.5倍罰鍰合計
    1,266,200元（計至百元止），並無違誤，其所訴洵不足採
    。
　　理  由
甲、程序部分：
    本件被告代表人原為朱正雄局長，嗣先後變更為何瑞芳代理
    局長及乙○○局長，茲經渠等分別聲明承受訴訟，核無不合
    ，應予准許。
乙、實體部分：
壹、本稅部分：
一、按「個人之綜合所得總額，以其全年左列各類所得合併計算
    之：第1類：營利所得：公司股東所獲分配之股利總額‧‧
    ‧。」為行為時所得稅法第14條第1項前段所明定。又「涉
    及租稅事項之法律，其解釋應本於租稅法律主義之精神，依
    各該法律之立法目的，衡酌經濟上之意義及實質課稅之公平
    原則為之。」復為司法院釋字第420號解釋所明揭。再按「
    租稅法所重視者，應為足以表徵納稅能力之經濟事實，而非
    其外觀之法律行為，故在解釋適用稅法時，所應根據者為經
    濟事實，不僅止於形式上之公平，應就實質上經濟利益之享
    有者予以課稅，始符實質課稅及公平課稅之原則。」「有關
    課徵租稅構成要件事實之判斷及認定，自亦應以其實質上經
    濟事實關係及所產生之實質經濟利益為準，而非以形式外觀
    為準，否則勢將造成鼓勵投機或規避稅法之適用，無以實現
    租稅公平之基本理念及要求。」亦有最高行政法院81年判字
    第2124號判例及82年度判字第2410號判決可資參照，合先敘
    明。
二、本件原告之配偶黃慶淵係佳寶公司股東，經財政部賦稅署查
    得佳寶公司負責人黃慶楠利用訴外人陳美惠帳戶將佳寶公司
    90年度之股利6,300,000元分配予原告配偶，乃通報被告審
    理違章屬實，被告乃併課其90年度綜合所得總額，除核定補
    徵稅額2,520,000元外，並按所漏稅額2,533,105元依所漏報
    所得有無扣繳憑單之比例分別裁處0.2倍及0.5倍罰鍰合計1,
    266,200元（計至百元止）等情，業經兩造分別陳述在卷，
    並有原告90年度綜合所得稅結算申報書、被告90年度綜合所
    得稅核定通知書、95年4月24日95年度財綜所字第750951001
    80號處分書、核定稅額繳款書、違章案件罰鍰繳款書附原處
    分卷可稽，應堪認定。而原告提起本件訴訟係以：（一）被
    告僅以財政部賦稅署第5組稽核報告為唯一認定之依據，認
    定陳美惠南企西港分行活存8778帳戶於89年至91年間，每年
    年初固定匯款至其同分行支存2390帳戶，並依佳寶公司股東
    出資比例，開立支票轉入股東或其親戚帳戶，惟被告僅能證
    明原告配偶有取自陳美惠南企西港分行支存2390帳戶6,300,
    000元之事實，該支票款究係盈餘分配，抑借款之返還，被
    告尚未查證，難謂已盡舉證責任。又營利（股利）所得之發
    生，應同時具分配之標的及對象兩要件始得成立，倘僅以「
    匯入」「資金」即臆測係屬「分配」「股利」，已違反依證
    據認定事實及租稅法律主義，且被告未證明課稅要件，即核
    定為原告配偶之營利所得，亦與課稅要件法定主義及明確主
    義之規定有違。（二）佳寶公司陸續匯款轉入陳美惠於南企
    西港分行活存8778帳戶，其董事長黃慶楠固定於年初匯入同
    分行支存2390帳戶後，開立支票予股東即原告配偶或其親屬
    ，乃因佳寶公司透過董事長向原告配偶等調借資金，由董事
    長借用謝朝三支存32-4帳戶或黃竹田支存7260帳戶，復將資
    金轉入佳寶公司支存73-5、活存2818或活存6082帳戶，而被
    告對董事長借用謝朝三等之帳戶有匯入資金至佳寶公司之實
    情，亦不為爭執，亦與帳載相符，被告卻在毫無憑據之情形
    下，推斷臆測佳寶公司無借款之需，顯違反論理法則，殊有
    未洽。又佳寶公司確有自董事長借用名義人之帳戶匯入資金
    ，且匯入之資金亦有實際支付之積極事證，佳寶公司自應返
    還該借款無疑。（三）次按最高行政法院75年度判字第681
    號、89年度判字第260號、台北高等行政法院92年度訴字第1
    868號等判決意旨，稅捐稽徵機關倘無足資認定有堪以構成
    行政罰或刑罰要件之證據事實存在，即不得僅以推測之詞對
    人民處罰。本件被告未查證分配之標的是否確屬佳寶公司之
    盈餘，僅以原告配偶自佳寶公司董事長使用之人頭帳戶陳美
    惠南企西港分行支存2390帳戶取得6,300,000元，即認定係
    屬佳寶公司盈餘分配予原告配偶之營利所得，顯違反前揭證
    據法則、實質課稅原則、職權調查主義及租稅法律主義，應
    予撤銷等語，資為論據。
三、茲首應審究者，為佳寶公司是否有於89年度至91年度分別給
    付予原告配偶黃慶木系爭6,300,000元款項？經查：
（一）佳寶公司負責人黃慶楠委任陳榮文於94年10月13日在財政
      部賦稅署第5組談話紀錄記載略以：「（問：依據本組查
      得陳美惠在台南區中小企業銀行西港分行支存帳戶2390於
      89年1月31日至2月3日及90年1月18日至19日；91年2月5日
      至7日，每年皆開立支票款給黃慶木、黃慶淵各6,300,000
      元，黃保定2,100,000元，黃竹田、黃保全、黃道源各1,5
      00,000元，黃彩絨1,800,000元，謝朝三600,000元，經查
      黃慶木等人皆為佳寶公司之股東，且上述支付款項之金額
      與黃慶木等人投資於佳寶樹脂（股）公司之投資額比例有
      關，請問該等款項之性質及其原因？（附款明細如附件）
      ）經我回去與黃慶楠先生詢明並整理相關資料，該等款項
      係黃慶楠借用陳美惠支存2390帳戶開立支票付與佳寶公司
      股東往來之還款，黃慶楠是佳寶公司之負責人，‧‧‧，
      因公司資金調度之需，故不定時需向股東調借資金，公司
      以暫收款入帳，因調借之資金依股東出資比例，故還款亦
      依出資比例。」「（問：佳寶公司向股東借款何以由陳美
      惠支存2390帳戶開立支票還股東借款？）因黃慶楠經營公
      司較忙碌，有關資金調度為方便，故借其總務秘書陳美惠
      之帳戶處理，本人提供佳寶公司相關年度（89至91年）有
      關暫收款之公司傳票及帳載資料供貴組參考，就帳載資料
      可見公司不定期向股東借入款項（大部分為整數），因公
      司未能及時全部還款，僅能陸續由陳美惠帳戶（設於台南
      區中小企業銀行西港分行活存8778）所收取之公司款項，
      轉至陳美惠於同銀行支存2390帳戶，開立支票按股東出資
      比例每年還給各股東整數款項（明細如貴組所查）。」「
      （問：據本組所查前揭由陳美惠支存2390帳戶開立支票付
      予佳寶公司各股東之支票兌領人與股東本人或不一致，請
      問相關兌領人與股東之關係？）相關款項係付予各股東，
      至支票兌領人洪瑞良是黃慶木之女婿，許舜宗是黃慶淵之
      妹婿，魏秀珠是黃慶木之太太，黃劉枝花是黃保全的太太
      ，黃蘇秀琴、黃謝玉分別為黃竹田、黃保定的太太，各股
      東大都有親戚關係。」等語。
（二）佳寶公司負責人黃慶楠於95年1月17日在財政部賦稅署第5
      組談話紀錄記載略以：「（問：據本組查得資料，陳美惠
      設於台南區中小企業銀行西港分行支存2390帳戶於89至91
      年間，每年皆開立支票付款給黃慶木等佳寶公司股東或其
      親戚（明細詳如本組前詢陳榮文筆錄），請問該等款項之
      性質？）如陳榮文向貴組所答‧‧‧。」「（問：何以前
      揭陳美惠2390帳戶付予各股東之款項與各股東向貴公司投
      資額比例有關？）答：因本公司向各股東借款係依比例，
      故還款亦依比例還款。‧‧‧。」「（問：您前述公司向
      股東比例借款有無設算利息？）因公司經營困難，‧‧‧
      ，向股東比例借款不計利息。」「（問：請問尚有何其他
      說明？）我大哥黃慶木因患淋巴癌目前化療中，故由我代
      為回答相關問題，有關股東往來部分黃慶木之說明亦如我
      前述。」等語。而原告配偶黃慶木95年1月17日之說明書
      內容略以：「本人為佳寶樹脂股份有限公司股東，董事長
      黃慶楠若有缺資金，常向股東按出資比例調度，而我有時
      沒錢也常向親戚魏秀珠及女婿洪瑞良調度。‧‧‧90年
      1月18日董事長由陳美惠2390帳號還我的630萬，轉手還給
      女婿洪瑞良。‧‧‧。」等語。
（三）佳寶公司股東即原告配偶黃慶淵於95年1月17日在財政部
      賦稅署第5組談話紀錄記載略以：「（問：請問您是否為
      佳寶樹脂股份有限公司股東？‧‧‧）本人為佳寶公司股
      東，因我是佳寶公司負責人黃慶楠之二哥，‧‧‧，我只
      出資21％於佳寶公司，‧‧‧。」「（問：根據本組查得
      資料，陳美惠設於台南區中小企業銀行西港分行支存2390
      帳戶於89年2月1日、90年1月18日、91年2月5日分別開立
      支票票面金額各6,300,000元分別存入許舜宗及您個人帳
      戶‧‧‧（提示明細資料供閱），請問前揭存入許舜宗及
      您帳戶款項係何性質？）貴組所查3張票係我和我弟弟黃
      慶楠之借貸往來款項，陳美惠我並不認識，但我弟弟平時
      常向我調借現金，故我弟弟以陳美惠前揭3張票款還我，
      而89、90年我是將票轉交我妹婿許舜宗，故存入許舜宗帳
      戶，因我常向許舜宗調借現金，故該款係還許舜宗款。」
      「（問：請問您前揭所述與黃慶楠、許舜宗借貸款往來有
      無設算利息？）因係兄弟或妹婿關係，我們之間借貸往來
      並無設算利息。」等語。
（四）佳寶公司股東黃源道於95年1月18日在財政部賦稅署第5組
      談話紀錄記載略以：「（問：請問您是否為佳寶樹脂股份
      有限公司股東？出資比例為何？）本人除從事皮革業外，
      另外是佳寶樹脂（股）公司股東，出資比例為5％。」「
      （問：據本組查得資料，陳美惠設於台南區中小企業銀行
      西港分行支存2390帳戶於89年2月1日、90年1月19日、91
      年2月7日分別開立支票票面金額分別為1,500,000元存入
      您個人帳戶（提示明細資料供閱），請問該等票款之性質
      為何？）前揭陳美惠2390帳戶所開立票款89年至91年分別
      存入本人帳戶每年1,500,000元，係黃慶楠還本人款項，
      ‧‧‧，他以陳美惠票款整數還我，並未計算利息。」等
      語。
（五）佳寶公司股東黃彩絨於95年1月17日在財政部賦稅署第5組
      談話紀錄記載略以：「（問：請問您是否為佳寶樹脂（股
      ）公司之股東？出資比例為何？）我是佳寶公司之股東，
      出資比例為6％，我是佳寶公司負責人黃慶楠之三姊。」
      「（問：根據本組查得資料，陳美惠設於台南區中小企業
      銀行西港分行支存2390帳戶於89年2月3日、90年1月19日
      、91年2月6日分別開立支票票面金額分別為1,800,000元
      存入您的帳戶（提示明細資料），請問該等票款係何性質
      ？）因我弟弟黃慶楠不定時向我調借現金，而他還我款項
      即以陳美惠名義前揭票款整數還我，故貴組所查前揭89至
      91年每年1,800,000元之陳美惠名義票款是黃慶楠向我借
      貸之還款，並未設算利息。」等語。
（六）佳寶公司股東黃竹田於95年1月18日在財政部賦稅署第5組
      談話紀錄記載略以：「（問：請問您是否為佳寶樹脂股份
      有限公司之股東？出資比例為何？）我是佳寶公司之股東
      ，出資比例為5％。」「（問：根據本組查得資料，陳美
      惠設於台南區中小企銀西港分行支存2390帳戶於89年2月1
      日、90年1月19日、91年2月6日分別開立支票金額分別為
      1,500,000元存入黃蘇秀琴（89、91年）、黃芳瑤（90年
      ）等人帳戶（提示明細資料供閱），請問該等資金係何性
      質？）貴組所查前揭陳美惠票款係黃慶楠向我借貸之還款
      ，黃蘇秀琴是我太太，故89、91年票存入我太太帳戶，至
      於黃芳瑤是我的鄰居，‧‧‧。」等語。
（七）佳寶公司股東黃振軒之母黃劉枝花於95年1月18日在財政
      部賦稅署第5組談話紀錄記載略以：「（問：請問黃振軒
      是否為佳寶樹脂股份有限公司之股東？出資比例為何？）
      黃振軒是佳寶公司之股東，出資比例為5％。」「（問：
      據本組查得資料，89年至91年間陳美惠設於台南區中小企
      銀西港分行支存2390帳戶開立支票票款每年1,500,000元
      分別存入您及黃保全帳戶（提示明細資料），請問該等款
      項係何性質？）貴組所查前揭陳美惠存入本人及我先生帳
      戶之票款，係黃慶楠向黃振軒不定時、不定額調借現金之
      還款，‧‧‧。」等語。
（八）佳寶公司股東謝朝三於95年1月19日在財政部賦稅署第5組
      談話紀錄記載略以：「（問：請問您是否為佳寶公司股東
      ？出資比例為何？）我是佳寶公司股東，出資比例為2％
      。」「（問：據本組查得資料，陳美惠設於台南區中小企
      銀西港分行支存2390帳戶於89年2月1日、90年1月18日、
      91年2月7日分別開立支票金額分別為600,000元存入您的
      14081帳戶（提示明細資料），請問該等資金係何性質？
      ）貴組所查陳美惠前揭票款係黃慶楠向我借現金之還款。
      」等語。
（九）佳寶公司股東黃志銘於95年1月19日在財政部賦稅署第5組
      談話筆錄記載略以：「（問：請問您是否為佳寶樹脂（股
      ）公司股東？出資比例為何？）本人為佳寶公司股東，出
      資比例為7％。」「（問：據本組查得資料，陳美惠設於
      台南區中小企銀西港分行支存2390帳戶於89年2月1日、90
      年1月18日、91年2月6日分別開立支票金額分別為2,100,0
      00元，89年、91年存入黃謝玉帳戶，90年存入黃保定帳戶
      （提示明細資料），請問前揭資金係何款項？）黃保定、
      黃謝玉是我父母，貴組所查前揭陳美惠票款89年至91年分
      別存入我父母帳戶，是黃慶楠前揭向我調借現金之返還款
      項，‧‧‧。」等語。
（十）以上各該談話筆錄及說明書影本均附原處分卷可按。是原
      告配偶黃慶淵等佳寶公司股東對財政部賦稅署第5組所製
      作佳寶公司將89年至91年之股利分配予該公司股東計9人
      之明細表所列金額（黃慶楠8,400,000元，黃慶淵、黃慶
      木6,300,000元，黃志銘2,100,000元，黃彩絨1,800,000
      元，黃道源、黃竹田、黃振軒1,500,000元，謝朝三600,
      000元），確有收受，既不爭執（僅爭執系爭款項係借款
      之返還），且佐以依佳寶公司各股東之出資比例計算（黃
      慶楠28％、黃慶木21％、黃慶淵21％、黃源道5％、黃竹
      田5％、黃振軒5％、黃彩絨6％、謝朝三2％、黃志銘7％
      ），亦與上開明細表金額吻合，被告因此認定佳寶公司於
      90年度給付予原告配偶黃慶淵6,300,000元款項，洵屬有
      據。
四、次應審究者，為佳寶公司給付予原告配偶黃慶淵系爭6,300,
    000元款項，究為股利所得或佳寶公司返還予原告配偶之借
    款，此為本件爭點所在。惟查：
（一）按租稅正義為現代憲政國家負擔正義之基石，實質法治國
      家稅法之基本原則為量能課稅原則，租稅負擔應依其經濟
      之給付能力來衡量，而定其適當的納稅義務。由於稅法係
      強行法，自身具有不容規避性；又納稅義務為無對待給付
      之法定債務，其平等要求不在主觀面，而在客觀面—根據
      憲法第7條之平等原則，凡負有相同之負擔能力，即應負
      擔相同之租稅。（葛克昌先生著「稅法基本問題—財政憲
      法篇」，第222至223頁參照）。職此，「實質課稅原則」
      乃依憲法平等原則及稅捐正義之法理，稅捐機關應本於「
      量能課稅」之精神，於解釋及適用稅法規定時，亦應考察
      經濟上之事實關係及因此所產生之實際經濟利益，而為此
      等原則之運用，而非僅依照事實外觀為形式上之判斷，首
      揭司法院釋字第420號解釋及最高行政法院判決意旨，即
      係此一原則之援引。次按具備稅法所規定之一定要件者，
      稅捐稽徵機關始對之有課稅處分之權能，主張稅法所規定
      之法律效果者，應就該規定之要件，負舉證責任。從而稅
      捐稽徵機關課徵所得稅，自應就納稅義務人取得所得之事
      實，依職權予以調查（最高行政法院75年度判字第681號
      判決參照），固明示稅捐請求發生事實由稅捐稽徵機關負
      客觀舉證責任。惟按稅務訴訟之舉證責任分配理論與一般
      行政訴訟相同，即認為在事實不明之情況下，其不利益應
      歸屬於由該事實導出有利之法律效果之訴訟當事人負擔，
      易言之，主張權利或權限之人，於有疑義時，除法律另有
      規定外，原則上應就權利發生事實負舉證責任，而否認權
      利或權限之人或主張相反權利之人，對權利之障礙、消滅
      或排除事實，負舉證責任，行政訴訟法第136條準用民事
      訴訟法第277條規定，足資參考。因之，當事人主張事實
      須負舉證責任者，倘其所提出之證據不足為主張事實之證
      明，自不能認其主張之事實為真實，最高行政法院36年判
      字第16號判例意旨，亦足參照。
（二）本件原告配偶黃慶淵係佳寶公司之股東，其收取陳美惠給
      付之系爭6,300,000元款項，係佳寶公司董事長黃慶楠使
      用陳美惠南企西港分行活存8778帳戶，於89年至91年間，
      每年年初固定匯款至陳美惠於同分行支存2390帳戶，復由
      陳美惠以南企西港分行支存2390帳戶開立支票轉付6,300,
      000元予原告配偶親屬之帳戶，而原告自稱其配偶取得系
      爭6,300,000元之款項，係佳寶公司使用陳美惠帳戶轉付
      ，此有陳美惠開立之支票、陳美惠於南企西港分行活存87
      78帳戶及支存2390帳戶之帳戶明細資料等影本附原處分卷
      足憑，並為兩造所不否認，是原告配偶所收取之系爭款項
      6,300,000元，係由佳寶公司使用陳美惠南企西港分行帳
      戶給付予原告配偶之事實，堪信真實。則由此外觀事實堪
      認原告配偶確有取得佳寶公司給付6,300,000元款項，應
      認被告就其課稅外觀事實已盡其舉證責任，被告據此認定
      原告配偶收取系爭款項6,300,000元之所得，核定補徵原
      告90年度綜合所得稅，並無違誤。而按前揭說明，租稅撤
      銷訴訟之客觀舉證責任，原則上應採法律要件說，即就課
      稅要件事實之存否及課稅標準，稅捐機關應負舉證責任；
      至租稅之免除、減輕等權利障礙要件事實及權利消滅要件
      事實，應由納稅義務人負舉證責任。但得基於各個租稅法
      律之立法旨趣、當事人間之公平、舉證之難易而為舉證責
      任之調整。是稅捐機關就課稅所得已為舉證者，納稅義務
      人如否認該收入並非所得，自應就其事實負舉證責任。故
      原告主張系爭6,300,000元係佳寶公司返還予其配偶之借
      款，非屬其配偶所得，自應由原告就借貸原因關係之事實
      負舉證責任，委無疑義。
（三）次按「消費借貸者，謂當事人一方移轉金錢或其他代替物
      之所有權於他方，而約定他方以種類、品質、數量相同之
      物返還之契約。」為民法第474條第1項所明定。金錢借貸
      ，係屬消費借貸之一種，依前開民法第474條之規定，可
      知金錢借貸為要物契約，因此證明金錢消費借貸之成立，
      自以借與人提出之證物，足以證明其確有將金錢交付予借
      用人為必要。從而，原告主張佳寶公司給付予其配偶黃慶
      淵之6,300,000元款項，係屬佳寶公司返還予其配偶之借
      款款項，自應由原告就其配偶已交付借款予佳寶公司負舉
      證之責任。原告訴訟代理人於本院96年9月12日行準備程
      序時雖陳稱，其在起訴狀中已提附件7之現金收入及轉帳
      傳票，且該傳票與資金流程及銀行存款資料相符，又該公
      司股東借款給公司，有部分是以現金支付云云，有該準備
      程序筆錄附本院卷可稽。惟查，原告所製作之前揭資金流
      程3紙與本院調查之結果並無法勾稽，且迄本院言詞辯論
      終結前，原告始終未能提出其他證據證明借貸事實，足見
      原告就其配偶與佳寶公司間之借貸關係，無法提出借貸契
      約或交付借款予佳寶公司之證據。又查，原告雖提出上開
      佳寶公司向股東借款資金流程等3紙，作為佳寶公司於88
      年至90年間收取股東交付借款之證明，然依該佳寶公司向
      股東借款資金流程記載，原告配偶黃慶淵等股東於88年間
      借款予佳寶公司合計為11,000,000元，佳寶公司於88年間
      陸續由公司支存73-5帳戶轉入還款金額予陳美惠之活存87
      78帳戶合計為28,814,059元，復於89年年初還款予原告配
      偶等股東合計為30,000,000元；原告配偶等股東於89年間
      借款予佳寶公司合計為45,500,000元，佳寶公司於89年間
      陸續由公司支存73-5帳戶轉入還款金額予陳美惠之活存87
      78帳戶合計為31,377,682元，復於90年年初還款予股東（
      黃慶楠除外）合計為21,600,000元；原告配偶等股東於90
      年間借款予佳寶公司合計為11,700,000元，佳寶公司於90
      年間陸續由公司支存73-5帳戶轉入還款金額予陳美惠之活
      存8778帳戶合計為14,138,350元，復於91年初還款予股東
      （黃慶楠除外）合計為21,600,000元等情，有佳寶公司向
      股東借款資金流程3紙附於原處分卷及本院卷可憑。觀之
      上開佳寶公司向股東借款資金流程之記載，可知原告配偶
      與佳寶公司其餘股東於88年至90年間借款予佳寶公司之借
      款總額合計為68,200,000元，惟佳寶公司自89年至91年間
      還款予股東之款項，總額卻高達73,200,000元，其數額明
      顯無法勾稽；而佳寶公司股東於財政部賦稅署第5組談話
      紀錄均自稱與佳寶公司間之借貸關係並無約定利息，佳寶
      公司竟返還超出借款之款項予股東，悖於一般常理，實難
      謂佳寶公司於89年至91年每年年初給付予股東之款項係佳
      寶公司返還借款之款項。且依原告所述股東為陸續借款，
      然還款日期卻集中於89年、90年及91年年初期間，顯有異
      常。再者，原告配偶等股東與佳寶公司間之借款合計高達
      數千萬元，且均透過第三人帳戶為之，衡諸一般交易常情
      ，借貸雙方應會簽訂借貸契約，佳寶公司股東交付上開多
      筆借款予佳寶公司，佳寶公司竟未簽發任何收據予股東，
      凡此，均與經驗法則有違，殊難取信於人。至原告提示佳
      寶公司之現金收入傳票、轉帳傳票、資產負債表及佳寶公
      司董事長黃慶楠向股東借款之手抄紀錄等相關資料，與上
      開查證之事實不符，無非為維護佳寶公司股東而杜撰，自
      難採為有利於原告之證據。是原告配偶與佳寶公司間有無
      借貸關係，原告未能提出借貸契約、交付借款或其他證據
      佐證以實其說，實難僅從原告提出佳寶公司之片面資金往
      來或佳寶公司出具之現金收入傳票、轉帳傳票、帳簿、佳
      寶公司向股東借款資金流程及佳寶公司董事長黃慶楠向股
      東借款之手抄紀錄等資料，遽認黃慶木與佳寶公司間具有
      借貸關係，故原告主張其配偶與佳寶公司間具有借貸關係
      ，顯非可信。況佳寶公司、董事長黃慶楠與各股東間各自
      設有銀行帳戶，股東如有交付借款予佳寶公司之必要，以
      佳寶公司本身具有銀行帳戶情形下，股東自得直接將借款
      存入佳寶公司之帳戶即可，何需交錯配置，輾轉迂迴由股
      東交付現金予黃慶楠，再由黃慶楠轉存該借款於謝朝三、
      黃竹田或佳寶公司之銀行帳戶供佳寶公司使用。是縱佳寶
      公司與謝朝三或黃竹田間互有資金往來，實屬真正，此僅
      能證明佳寶公司與謝朝三或黃竹田間互有資金往來，惟依
      上揭所認定異常及與經驗法則有違之事實，尚無法據此推
      認各股東於89年至91年間所收取佳寶公司給付之款項，係
      佳寶公司返還予股東之借款。再者，倘本件系爭款項係為
      佳寶公司返還予股東之借款，佳寶公司何以不直接將款項
      匯入原告配偶之帳戶，反而將款項匯入陳美惠之帳戶。抑
      且，原告配偶與佳寶公司間之借貸關係，無須以迂迴輾轉
      之方式達其目的，堪認佳寶公司此舉無非係欲逃避稅賦歸
      課，所創造出之虛偽借款移轉之外觀，而也因此等迂迴、
      多階段，並異常之法形式行為，達成排除一般個人股東取
      得營利所得應負擔綜合所得稅之租稅負擔。至原處分卷附
      該公司股東黃慶木之說明書及佳寶公司董事長黃慶楠、股
      東黃源道、黃彩絨、黃竹田、黃劉枝花（股東黃振軒之母
      ）、謝朝三、黃志銘及原告配偶等人於財政部賦稅署第5
      組之談話紀錄內容，渠等固均稱各股東與佳寶公司或黃慶
      楠間具有借貸關係等情，惟該說明書及談話紀錄內容與上
      開查證事實不符，況且原告配偶與佳寶公司間借貸關係是
      否存在，以原告配偶曾交付借款予佳寶公司為必要，原告
      未能提示相關資料佐證其配偶曾交付借款予佳寶公司，自
      不能僅以黃慶楠等股東均稱與佳寶公司間有借貸關係，逕
      認原告配偶確實已將借款交付佳寶公司，故上開說明書及
      談話紀錄之內容，核難遽予採認。準此，原告配偶未實際
      支付借款予佳寶公司，原告配偶與佳寶公司間無借貸之原
      因關係，已灼然甚明。故原告就其主張系爭6,300,000元
      款項，係佳寶公司返還予其配偶借款之事實，未能舉反證
      以為證明，自難採信。
（四）又查，黃慶楠、黃慶木、黃源道、黃彩絨、黃竹田、黃振
      軒、謝朝三、黃志銘及原告配偶黃慶淵渠等為佳寶公司之
      股東，持有股數分別為3,444,000股、2,583,000股、615,
      000股、738,000股、615,000股、615,000股、246,000股
      、861,000股及2,583,000股。佳寶公司於89年1月31日以
      其南企西港分行帳戶分別轉存33,700,000元予陳美惠於南
      企西港分行活存8778帳戶，陳美惠收取上開款項後，旋即
      於89年1月31日及同年2月1日開立支票，並以其南企西港
      分行支存2390帳戶轉付8,400,000元予謝朝三之南企學甲
      分行活存3906帳戶（該帳戶係由黃慶楠使用，參黃慶楠及
      謝朝三之談話紀錄）；轉付6,300,000元予魏秀珠（黃慶
      木之親戚）之南企佳里分行帳戶；轉付1,500,000元予黃
      劉枝花（股東黃振軒之母）之南企西港分行帳戶；轉付60
      0,000元予股東謝朝三之南企西港分行帳戶；轉付6,300,0
      00元予許舜宗（原告配偶黃慶淵之妹婿）之南企西港分行
      帳戶；轉付1,500,000元予黃蘇秀琴（股東黃竹田之妻）
      之南企西港分行帳戶；轉付2,100,000元予黃謝玉（股東
      黃志銘之母）之南企西港分行帳戶；轉付1,500,000元予
      股東黃源道之彰化銀行西台南分行帳戶；轉付1,800,000
      元予股東黃彩絨之合作金庫佳里分行帳戶。又佳寶公司於
      90年1月17日以其南企西港分行帳戶分別轉存22,360,000
      元予陳美惠於南企西港分行活存8778帳戶，陳美惠收取上
      開款項後，旋即於90年1月18日開立支票，並以其南企西
      港分行支存2390帳戶轉付2,100,000元予黃保定（股東黃
      志銘之父）之南企西港分行帳戶；轉付600,000元予股東
      謝朝三之南企西港分行帳戶；轉付1,500,000元予黃劉枝
      花（股東黃振軒之母）之南企民生分行帳戶；轉付6,300,
      000元予洪瑞良（黃慶木之女婿）之南企西港分行帳戶；
      轉付6,300,000元予許舜宗（原告配偶黃慶淵之妹婿）之
      南企西港分行帳戶；轉付1,500,000元予黃芳瑤（股東黃
      竹田之鄰居）之南企西港分行帳戶；轉付1,800,000元予
      黃彩絨之南企西港分行帳戶；轉付1,500,000元予股東黃
      源道之彰化銀行西台南分行帳戶。另佳寶公司於91年2月5
      日以其南企西港分行帳戶分別轉存21,600,000元予陳美惠
      於南企西港分行活存8778帳戶，陳美惠收取上開款項後，
      旋即於91年2月5日開立支票，並以其南企西港分行支存23
      90帳戶轉付6,300,000元予洪瑞良（黃慶木之女婿）之南
      企西港分行帳戶；轉付6,300,000元予原告配偶黃慶淵之
      南企西港分行帳戶；轉付2,100,000元予黃謝玉（股東黃
      志銘之母）之南企西港分行帳戶；轉付1,500,000元予黃
      蘇秀琴（股東黃竹田之妻）之南企西港分行帳戶；轉付1,
      500,000元予黃保全（股東黃振軒之父）之南企西港分行
      帳戶；轉付1,800,000元予股東黃彩絨之南企西港分行帳
      戶；轉付600,000元予股東謝朝三之南企西港分行帳戶；
      轉付1,500,000元予股東黃源道之彰化銀行西台南分行帳
      戶等情，有佳寶公司股東名冊、佳寶公司與陳美惠之南企
      西港分行帳戶交易明細資料、存摺存款取款憑條、支票及
      財政部賦稅署稽核報告附原處分卷可稽。足見佳寶公司於
      分別於89年1月31日、90年1月17日及91年2月5日以其南企
      西港分行帳戶分別轉存款項予陳美惠於南企西港分行活存
      8778帳戶，陳美惠收取上開款項後，旋即以南企西港分行
      活存2390帳戶分別轉付於佳寶公司股東即黃慶楠、黃慶木
      、黃源道、黃彩絨、黃竹田、黃振軒、謝朝三、黃志銘及
      原告配偶或其親屬帳戶。而上開佳寶公司於89年至91年間
      利用陳美惠南企西港分行帳戶給付予原告配偶等股東或其
      親屬之款項，與原告配偶黃慶淵、黃慶木、黃源道、黃彩
      絨、黃竹田、黃振軒、謝朝三及黃志銘等人持股比例相符
      ，其中股東黃竹田、黃源道及黃振軒分別持有佳寶公司股
      權615,000股，佳寶公司於89年至91年年初透過陳美惠之
      帳戶轉付予黃竹田、黃源道及黃振軒每年均為1,500,000
      元；黃慶木及原告配偶黃慶淵分別持有佳寶公司股權2,58
      3,000股，佳寶公司於89年至91年年初透過陳美惠之帳戶
      轉付予黃慶木、黃慶淵每年均為6,300,000元；股東黃彩
      絨持有佳寶公司股權738,000股，佳寶公司於89年至91年
      年初透過陳美惠轉付予黃彩絨每年均為1,800,000元；股
      東謝朝三持有佳寶公司股權246,000股，佳寶公司於89年
      至91年年初透過陳美惠之帳戶轉付予謝朝三每年均為600,
      000元；股東黃志銘持有佳寶公司股權861,000股，佳寶公
      司於89年至91年年初透過陳美惠轉付予黃志銘每年均為2,
      100,000元，足證佳寶公司於89年至91年年初給付予原告
      配偶等股東或其親屬之款項，係依原告配偶等股東持有佳
      寶公司之投資比例給付，至為明確。再查卷附佳寶公司向
      股東借款資金流程之記載，原告配偶於88年間分別借款予
      佳寶公司210,000元、1,050,000元、1,050,000元，合計
      為2,310,000元，然佳寶公司卻於89年1月31日返還6,300,
      000元；原告配偶於89年間分別借款予佳寶公司3,000,000
      元、780,000元、5,000,000元、735,000元及1,440,000元
      ，合計為10,955,000元，佳寶公司於90年1月18日返還6,3
      00,000元；原告配偶於90年間分別借款予佳寶公司1,470,
      000元、693,000元、294,000元，合計為2,457,000元，佳
      寶公司於91年2月5日返還6,300,000元，亦證佳寶公司給
      付予原告配偶之系爭數額，實與原告所稱借款之數額勾稽
      不符。從而，佳寶公司於88年至91年間僅依帳列股東暫收
      款及暫還款方式，帳載佳寶公司向原告配偶借款及還款，
      惟依前揭說明，原告配偶並無實際交付借款予佳寶公司，
      原告配偶與佳寶公司間並無原因關係，佳寶公司自無償還
      借款予原告配偶之必要，究其目的，即在於佳寶公司以形
      式上返還借款之名義，給付款項予原告配偶等股東，使原
      告配偶等股東迂迴取得原應直接由佳寶公司配發之股利，
      不當為他人或自己規避或減少納稅義務情事，原告配偶等
      股東及佳寶公司之行為確已利用虛偽之安排，不當規避或
      減少納稅義務情形，涉有規避原告配偶等股東個人綜合所
      得稅，洵屬明確。是佳寶公司以返還借款予原告配偶等股
      東之名義，配發佳寶公司之股利予原告配偶等股東，此等
      行為明顯為規避原告配偶等股東個人營利所得之綜合所得
      稅賦，以取得租稅利益，係屬稅捐規避行為，依實質課稅
      原則，自應依實際上存在之經濟事實予以課徵所得稅。故
      本件被告以原告配偶上開取得佳寶公司股利之行為，存有
      前述諸多異常情形，雖其形式上以返還借款為由，惟原告
      配偶與佳寶公司間既無存在借貸之原因關係，其實質之經
      濟意義，顯屬租稅規避行為，乃將佳寶公司90年度給付予
      原告配偶6,300,000元款項，認列為原告配偶取得之股利
      所得，核定原告配偶90年度之個人綜合所得，補徵原告該
      年度之綜合所得稅，於法自無不合。原告一再執詞訴稱系
      爭6,300,000元款項為佳寶公司返還之借款云云，顯與事
      實不符，洵不足採。
貳、罰鍰部分：
一、按「納稅義務人之配偶，及合於第17條規定得申報減除扶養
    親屬免稅額之受扶養親屬，有前條各類所得者，應由納稅義
    務人合併報繳。」「納稅義務人應於每年5月1日起至5月31
    日止，填具結算申報書，向該管稽徵機關，申報其上一年度
    內構成綜合所得總額或營利事業收入總額之項目及數額，以
    及有關減免、扣除之事實，並應依其全年應納稅額減除暫繳
    稅額、尚未抵繳之扣繳稅額及可扣抵稅額，計算其應納之結
    算稅額，於申報前自行繳納。但短期票券利息所得之扣繳稅
    款及營利事業獲配股利總額或盈餘總額所含之可扣抵稅額，
    不得減除。」「納稅義務人已依本法規定辦理結算申報，但
    對依本法規定應申報課稅之所得額有漏報或短報情事者，處
    以所漏稅額兩倍以下之罰鍰。」分別為行為時所得稅法第15
    條第1項前段、第71條第1項及第110條第1項所明定。此外，
    我國個人綜合所得稅係採主動誠實申報制度，此參前揭所得
    稅法第71條第1項前段規定即明。納稅義務人於辦理綜合所
    得稅申報時，應將其上一年度內構成綜合所得總額之項目及
    數額全數申報，於依法申報並計算有關減免、扣除之數額後
    ，計算得其全年應納稅額後，復就其經扣繳稅額及可扣抵稅
    額，計算其應納之結算稅額，易言之，納稅義務人有將所得
    全數申報並正確計算其全年應納稅額及應納之結算稅額之義
    務。
二、本件原告90年度綜合所得稅結算申報，短漏報其配偶黃慶淵
    取自佳寶公司營利所得6,300,000元，已如前述，另原告短
    漏報本人及其配偶營利所得1,019元、1,637元及租賃30,507
    元等所得，合計6,333,163元，有前揭原告90年度綜合所得
    稅結算申報書及被告核定通知書等影本附原處分卷足稽。佳
    寶公司與原告配偶等股東藉由迂迴方式規避股東個人營利所
    得之綜合所得稅，其行為顯屬故意。原告於申報時，未據實
    申報，即違反所得稅法第71條第1項前段規定，違章事證明
    確。從而，被告核認原告配偶90年度取得佳寶公司給付之6,
    300,000元款項，係為股利所得，另原告短漏報其本人及配
    偶營利所得1,019元、1,637元及租賃30, 507元等所得，合
    計6,333,163元，乃併課原告90年度綜合所得稅，除核定補
    徵稅額2,520,000元外，並依同法第110條第1項規定，按所
    漏稅額2,533,105元依漏報所得有無扣繳憑單之比例分別裁
    處0.2倍及0.5倍罰鍰合計1,266,200元（計至百元止），揆
    諸前揭規定，即非無據。
參、綜上所述，本件原告主張各節俱無可採。從而，本件被告以
    原告配偶黃慶淵於90年間取得佳寶公司給付之6,300,000元
    款項，係為股利所得，另原告短漏報其本人及配偶營利所得
    1,019元、1,637元及租賃30,507元等所得，合計6,333,163
    元，乃併課原告90年度綜合所得稅，除核定補徵稅額2,520,
    000元外，並按所漏稅額2,533,105元依漏報所得有無扣繳憑
    單之比例分別裁處0.2倍及0.5倍罰鍰合計1,266,200元（計
    至百元止），並無違誤。訴願決定遞予以維持，亦無不合。
    原告起訴意旨求為撤銷，為無理由，應予駁回。又本件事證
    已臻明確，兩造其餘攻擊防禦方法與判決結果不生影響，爰
    不一一論述，附此敘明。
肆、據上論結，本件原告之訴為無理由，依行政訴訟法第195條
    第1項後段、第98條第1項前段，判決如主文。
中　　華　　民　　國　　96　　年　　11　　月　　28　　日
                  第三庭審判長法  官　邱政強
                              法  官　李協明
                              法  官  詹日賢
以上正本係照原本作成。
如不服本判決，應於判決送達後20日內向本院提出上訴書狀，其
未表明上訴理由者，應於提起上訴後20日內向本院提出上訴理由
書（須按對造人數附繕本）；如於本判決宣示或公告後送達前提
起上訴者，應於判決送達後20日內補提上訴理由書（須附繕本）
。未表明上訴理由者，逕以裁定駁回。
中　　華　　民　　國　　96　　年　  11　　月　 28  　 日
　　　　　　　　　　　　　　　書記官  林幸怡
